【裁判字號】    95,訴,602
【裁判日期】    951128
【裁判案由】    搶奪
【裁判全文】
臺灣新竹地方法院刑事判決               95年度訴字第602號
公  訴  人  臺灣新竹地方法院檢察署檢察官
被      告  丙○○
選任辯護人  林進塗律師
右列被告因搶奪案件，經檢察官聲請簡易判決處刑（九十五年度
速偵字第一○七九號），本院竹北簡易庭認不宜依簡易判決處刑
，而改依通常程序審理（九十五年度竹北簡字第二二二號），被
告於準備程序中就被訴事實為有罪之陳述，檢察官復於準備程序
當庭以言詞聲請改依協商程序而為判決，本院裁定進行認罪協商
程序，判決如下：
    主    文
丙○○以脅迫使人行無義務之事，處有期徒刑月，如易科罰金
，以銀元參佰元即新臺幣玖佰元折算壹日。緩刑年，緩刑期間
付保護管束。
    犯罪事實及理由
一、犯罪事實：
（一）丙○○因感情及生活之不順遂，造成情緒及經濟之壓力太
      大而無法承受，原想將其獨力扶養之二歲幼子交由社會福
      利機構安置，於聯絡接觸的過程中，丙○○誤以為倘因案
      入監服刑，即可達其上開目的，遂於民國九十五年六月十
      三日晚間十一時三十分許，騎乘腳踏車搭載其幼子前往位
      在新竹縣竹北市○○路九七三號之統一便利商店內，竟基
      於脅迫使該店店員乙○○行無義務之事之犯意，趁購買飲
      料至櫃檯結帳之時，先作勢要強奪櫃檯收銀機內之金錢，
      同時要求當時該店店長乙○○報警，因當時乙○○僅立即
      關閉收銀機，表示要原諒其行為，且要求其離開現場而未
      向警方報案，故其又承前開強制罪之接續犯意，拿取放置
      在櫃檯旁之藍星牌香菸二包並再度要求乙○○報警處理後
      ，即帶同其幼子走出店外並在該店前方五、六公尺處徘徊
      ，以此脅迫方式迫使乙○○依其指示通知員警到場，乙○
      ○為免丙○○再度搔擾造成夜班工作人員之困擾因而報警
      。嗣員警據報到場時，其即蹲在地上並將該藍星牌香菸二
      包置於雙腳前面等候警員將其逮捕，因而查悉上情。
（二）案經新竹縣警察局竹北分局報告臺灣新竹地方法院檢察署
      檢察官聲請簡易判決處刑，經改為通常程序審理後，由本
      院合議庭裁定由受命法官獨任改依協商程序而為判決。
二、證據：
（一）被告丙○○於警詢、偵查及本院準備、審判程序中之供述
      及本院準備、協商程序中坦承不諱，其稱：他酒後因感情
      及生活不順遂，情緒壓力太大，原想將二歲之幼子交由社
      會局照顧，在聯絡過程中，誤以為除非因案入監外，社會
      局無法介入，故欲藉由犯罪服刑而使他年約二歲之幼子得
      以交由社會局照護之目的，遂於九十五年六月十三日晚間
      十一時三十分許，騎乘腳踏車帶著他的幼子前往新竹縣竹
      北市○○路九七三號之統一便利商店內，趁購買飲料至櫃
      檯結帳的時候先作勢要強奪櫃檯收銀機內之金錢，同時要
      求當時該店店長乙○○報警，因當時乙○○僅立即關閉收
      銀機，表示要原諒他的行為，要求他離開現場而未向警方
      報案，故他又拿取放置在櫃檯旁之藍星牌香菸二包並再度
      要求乙○○報警處理後，即帶同他的幼子走出店外並在該
      店前方五、六公尺處徘徊，直至警員據報到場時，他即蹲
      在地上並將該藍星牌香菸二包置於雙腳前面等候警員將他
      逮捕之事實等語（見偵查卷第九至十、二六至二七頁，本
      院卷第十六、四八、六○、七三至七四、八二、九二頁）
      。
（二）證人即乙○○於警詢及本院審判程序中之證述，其稱：她
      任職於新竹縣竹北市○○路九七三號之統一便利商店店長
      ，於九十五年六月十三日晚間十一時三十分許，她看到被
      告丙○○當時騎著腳踏車到達並抱著一個孩童進入店內，
      拿了一瓶飲料至櫃檯付錢時，趁她開啟收銀機時伸手要拿
      收銀機內之金錢，經她出手制止後，被告丙○○表示要她
      報警處理，她規勸被告丙○○離開櫃檯並未報警，嗣被告
      丙○○走出店外不久又進入店內，牽著孩童並隨手拿了放
      置在櫃檯旁之二包藍星牌香菸離開，且在店外五、六公尺
      的地方徘徊，沒有離開，因而她便向警員報案等語（見偵
      查卷第十一至十二頁，本院卷第六二至六八頁）。
（三）證人即新竹縣警察局竹北分局竹北派出所警員甲○○於本
      院審判程序中之證述，其稱：他於九十五年六月十三日晚
      間十時至十二時服線上巡邏之勤務，並於當日晚間十一時
      許，勤務中心通報中華路九七三號之便利商店遭搶後，他
      便前往現場處理，到了現場之後，店員說她被一個男子帶
      著小孩去搶店裡的香菸並在店外右手邊附近站著，他走出
      店外過去逮捕被告丙○○時，被告丙○○並無抵抗，看到
      他便馬上蹲下來，並把該二包香菸拿出來放在地上等語（
      見本院卷第四五至四八頁）。
（四）被告丙○○酒精測定紀錄表一紙、現場查獲照片二張等（
      見偵查卷第十六、二一頁）：被告丙○○於九十五年六月
      十三日晚間十一時四十八分，經警測試其呼氣酒精濃度為
      每公升○點五七毫克。
（五）贓物認領保管單一紙（香菸二包業經發還被害人統一便利
      商店，由乙○○代為受領，見偵查卷第十五頁）。
（六）九十五年六月十一日家福股份有限公司出具之長壽白軟包
      淡煙及新樂圓淡煙發票（金額共七百四十八元）一紙（見
      九十五年度竹北簡字第二二二號卷第八頁）。
（七）臺灣新竹地方檢察署檢察官九十五年十一月十五日九十五
      年度蒞字第四八五五號補充理由書一紙（見本院卷第七九
      頁）。
（八）綜上，本件被告犯行明確，應依法予以論科。
三、論罪科刑：
（一）按被告丙○○行為後，刑法及刑法施行法業於九十四年二
      月二日經總統以華總一義字第○九四○○○一四九○一號
      令修正公布，並於九十五年七月一日施行（下稱新刑法，
      修正前刑法下稱舊刑法），參酌最高法院九十五年五月二
      十三日刑事庭第八次會議決議意旨，新刑法第二條第一項
      之規定，係規範行為後法律變更所生新舊法律比較適用之
      準據法，於新刑法施行後，應適用新刑法第二條第一項之
      規定，為「從舊從輕」之比較。本件被告行為後，九十四
      年二月二日修正公布之刑法，業於九十五年七月一日起施
      行，關於易科罰金之折算標準，刑法第四十一條第一項原
      規定：「犯最重本刑為五年以下有期徒刑以下之刑之罪，
      而受六個月以下有期徒刑或拘役之宣告，因身體、教育、
      職業、家庭之關係或其他正當事由，執行顯有困難者，得
      以一元以上三元以下折算一日，易科罰金。但確因不執行
      所宣告之刑，難收矯正之效，或難以維持法秩序者，不在
      此限。」、第二項規定：「併合處罰之數罪，均有前項情
      形，其應執行之刑逾六月者，亦同」。依修正前罰金罰鍰
      提高標準條例第二條前段（現已刪除）規定，就其原定數
      額提高為一百倍折算一日，則被告行為時之易科罰金折算
      標準，應以銀元三百元即新臺幣九百元折算一日。惟刑法
      修正後，第四十一條第一項規定：「犯最重本刑為五年以
      下有期徒刑以下之刑之罪，而受六個月以下有期徒刑或拘
      役之宣告者，得以新臺幣一千元、二千元或三千元折算一
      日，易科罰金。但確因不執行所宣告之刑，難收矯正之效
      ，或難以維持法秩序者，不在此限。」、第二項規定：「
      前項規定於數罪併罰，其應執行之刑未逾六月者，亦適用
      之」。比較修法前後易科罰金之折算標準、執行之限制及
      數罪併罰應執行之刑是否限制在逾六月等事項，以修正前
      之規定對被告有利。至該條第一項關於執行之限制，雖新
      法刪除「因身體、教育、職業、家庭之關係或其他正當事
      由，執行顯有困難者」之要件，惟自該條文修正理由可知
      ，立法者傾向於將易科罰金範圍擴大，由法官單純從避免
      短期自由刑弊害方面去思考是否准許易科罰金，至於個案
      中如何執行易科罰金，檢察官仍可依該條項但書之規定，
      審酌是否具有「確因不執行所宣告之刑，難收矯正之效，
      或難以維持法秩序」等事由，而為准許或駁回易科罰金之
      聲請，對於被告未較有利，故綜合上開比較結果，自以修
      正前易科罰金之規定對被告較為有利，應依修正前刑法第
      四十一條第一項前段之規定，定其易科罰金之折算標準。
（二）刑法第三百零四條之強暴、脅迫，祇以所用之強脅手段足
      以妨害他人行使權利，或足使他人行無義務之事為已足，
      並非以被害人之自由完全受其壓制為必要，最高法院著有
      二十八年上字第三六五０號判例可資參照。是核被告丙○
      ○所為，係犯刑法第三百零四條第一項之以脅迫使人行無
      義務之事之強制罪。被告丙○○前於七十五年間，因竊盜
      案，經本院於七十六年二月二十八日以七十五年度訴字第
      六六五號判決判處有期徒刑一年二月確定，於七十七年一
      月三十日執行完畢，嗣於八十四年間，因違反懲治盜匪條
      例案件，經臺灣桃園地方法院於八十五年二月十四日以八
      十四年度訴字第一九五三號判決判處有期徒刑三年八月確
      定，於八十六年十月三日因縮短刑期假釋付保護管束出監
      ，於八十八年七月十九日未經撤銷假釋縮短刑期執行完畢
      ，五年以內未曾因故意犯罪受有期徒刑以上刑之宣告，此
      有臺灣高等法院被告前案紀錄表一份在卷可查，因一時失
      慮，罹致法網，造成被害人即證人乙○○之恐懼，幸被告
      已親至新竹縣竹北市○○路九七三號之統一便利商店內向
      店員表達歉意，此據證人乙○○於本院審理程序證述明確
      （見本院卷第六七頁），被告所為上開強制罪之犯行，固
      不可取，然終究導因於其二歲之幼子之照顧養護而有以致
      之，其經此刑事程序後，當知警惕，信無再犯之虞，本院
      認為前開對其所宣告之刑，以暫不執行為適當，爰併予宣
      告緩刑三年，以勵自新。又被告丙○○無視禁令，輕率以
      脅迫而使人行無義務之事，守法觀念有待加強，為使其習
      得正確之法律概念及時刻記取教訓，有加強對被告追蹤、
      考核及輔導之必要，是就被告於緩刑期內，併予宣付保護
      管束，以收緩刑之效，並發揮附條件緩刑制度之立意。
四、應適用之法條：刑事訴訟法第四百五十五條之四第二項、第
    四百五十五條之八、第四百五十五條之十一第二項、第四百
    五十四條，刑法第二條第一項前段、刑法第三百零四條第一
    項、修正前刑法第四十一條第一項，罰金罰鍰提高標準條例
    第一條前段、廢除前第二條，現行法規所定貨幣單位折算新
    臺幣條例第二條。
五、本件經檢察官與被告於審判外達成協商之合意且被告已認罪
    ，其合意內容為：
（一）被告丙○○願受科刑範圍為有期徒刑三月，如易科罰金，
      以銀元三百元即新臺幣九百元折算一日，緩刑三年，緩刑
      期間付保護管束。
（二）經查，上開協商合意並無刑事訴訟法第四百五十五條之四
      第一項所列情形之一，檢察官聲請改依協商程序而為判決
      ，本院爰不經言詞辯論，於協商合意範圍內為協商判決，
      合予敘明。
六、協商判決除有刑事訴訟法第四百五十五條之四第一項第一款
    於本訊問程序終結前，被告撤銷協商合意或檢察官撤回協商
    聲請者；第二款被告協商之意思非出於自由意志者；第四款
    被告所犯之罪非第四百五十五條之二第一項所定得以協商判
    決者；第六款被告有其他較重之裁判上一罪之犯罪事實者；
    第七款法院認應諭知免刑或免訴、不受理者情形之一，及違
    反同條第二項「法院應於協商合意範圍內為判決；法院為協
    商判決所科之刑，以宣告緩刑或二年以下有期徒刑、拘役或
    罰金為限」之規編定者外，檢察官與被告均不得上訴。
七、如有前項得上訴之情形，得自收受宣示判決筆錄送達之日起
    十日內，向本院提出上訴書狀，上訴於第二審法院。
中    華    民    國    95    年    11    月    28    日
                  臺灣新竹地方法院刑事第四庭
                          法  官  劉兆菊
以上正本證明與原本無異。
中    華    民    國    95    年    11    月    28    日
                          書記官  龔紀亞
附錄論罪科刑法條：
中華民國刑法第三百零四條
 (強制罪)
以強暴、脅迫使人行無義務之事或妨害人行使權利者，處三年以
下有期徒刑、拘役或三百元以下罰金。
前項之未遂犯罰之。


司法院資訊處製作；財團法人民間司法改革基金會備份。
